臺灣屏東地方法院民事判決
111年度訴字第107號
原      告  王翠穗  
訴訟代理人  王家鈺律師
被      告  張文禎  
訴訟代理人  張國興  
上列當事人間請求清償債務事件，本院於民國111年7月7日言詞
辯論終結，判決如下：
    主      文
被告應給付原告新臺幣伍拾叁萬叁仟壹佰叁拾元，及其中新臺幣
壹拾叁萬元自民國一○五年四月六日起至清償日止；其中新臺幣
壹拾萬元自民國一○五年五月十二日起至清償日止；其中新臺幣
貳拾萬元自民國一○五年六月二日起至清償日止；其中新臺幣壹
拾萬叁仟壹佰叁拾元自民國一○五年六月二十四日起至清償日止
，均按週年利率百分之五計算之利息。
訴訟費用新臺幣伍仟捌佰肆拾元由被告負擔。
    事實及理由
一、原告主張：被告因經濟困窘，未能如期繳納所積欠財政部南
    區國稅局民國87、88年綜合所得稅款及罰鍰合計新臺幣（下
    同）533,130元，經法務部行政執行署屏東行政執行處（現
    已改制為法務部行政執行署屏東分署）以92年度綜所稅執專
    字第20262號、93年度綜所稅執專字第66197號執行在案，被
    告遂央求原告代其墊付，原告因受託而陸續於如附表一所示
    各時間，分別代被告繳付如該附表所示各金額。詎被告竟藉
    詞百般拖延，原告雖再三催討亦無下文，原告不得已，僅能
    依民法第546條第1項規定提起本訴，請求被告返還原告所支
    出之代墊款等語。並聲明：如主文第1項所示。
二、被告則以：被告就有積欠原告本件代墊款乙情固不爭執，然
    實情係被告訴訟代理人及其所經營之恆春農場股份有限公司
    積欠債務，債務人並非被告，原告刻意將同一筆債務拆解分
    別起訴。又被告訴訟代理人前已委由其子張福展於如附表二
    所示各時間，分別匯款如該附表所示合計44萬元金額予原告
    。是以，本件債務既經清償完畢，則原告訴請被告返還代墊
    款，即屬無據等語。並聲明：原告之訴駁回。
三、兩造不爭執事項：
　㈠被告因積欠財政部南區國稅局87、88年綜合所得稅款及罰鍰
    合計533,130元，經法務部行政執行署屏東行政執行處（現
    已改制為法務部行政執行署屏東分署）以92年度綜所稅執專
    字第20262號、93年度綜所稅執專字第66197號執行在案，被
    告遂央求原告代其墊付，原告因而受託而陸續於如附表一所
    示各時間，分別代被告繳付如該附表所示各金額。
　㈡被告訴訟代理人為被告之兄，並為坐落屏東縣○○鎮○○段0000
    地號土地所有人恆春農場股份有限公司之法定代理人，至同
    段1078地號土地則為被告所有。
　㈢原告另以被告訴訟代理人未清償本票債務為據，聲請准予裁
    定本票強制執行，經本院以110年度司票字第709號裁定准許
    在案，嗣被告訴訟代理人以本票業已清償完畢為由提出民事
    訴訟，現由本院以111年度潮簡字第237號確認本票債權不存
    在事件受理在案。
　㈣原告復以恆春農場股份有限公司積欠其代墊稅金未返還為由
    ，經本院准予核發110年度司促字第12924號支付命令，嗣恆
    春農場股份有限公司提出異議，刻經本院以111年度訴字第1
    76號清償債務事件審理在案。
　㈤被告訴訟代理人之子張福展於如附表二所示各時間，分別匯
    款如該附表所示金額予原告。
　㈥上開事實，有財政部南區國稅局稅款及財務罰鍰繳款書、上
    開各土地之登記公務用謄本、本院110年度司票字第709號民
    事裁定、本院潮州簡易庭開庭通知書、本院110年度司促字
    第12924號支付命令裁定、本院民事庭開庭通知書、被告及
    被告訴訟代理人之個人戶籍資料查詢結果、第一商業銀行匯
    款申請書回條等證據（本院110年度司促字第12923號支付命
    令卷第9至21、41至49頁及本院卷第33至38、67至76、81至8
    8、95、109至124頁）附卷可稽，並經核閱法務部行政執行
    署屏東行政執行處（現已改制為法務部行政執行署屏東分署
    ）92年度綜所稅執專字第20262號、93年度綜所稅執專字第6
    6197號執行卷宗查閱無訛，且經調閱本院111年度潮簡字第2
    37號確認本票債權不存在事件卷宗、110年度司票字第第709
    號本票裁定卷宗、110年度司促字第12924號支付命令卷宗及
    本院111年度訴字第176號清償債務事件卷宗(均影卷外置)查
    核屬實，復為兩造所不爭執，堪信屬實。
四、本件爭點：
　㈠被告辯稱本件債務業以如附表二所示合計44萬元之金額清償
    完畢，是否可採？
　㈡原告依委任之法律關係訴請被告給付533,130元及法定遲延利
    息，有無理由？
五、得心證之理由：
　㈠當事人主張有利於己之事實者，就其事實有舉證之責任。民
    事訴訟法第277條前段定有明文。被告雖不否認有積欠原告
    本件代墊款533,130元之事實，惟辯稱本件係被告訴訟代理
    人及其所經營之恆春農場股份有限公司向原告所借債務，原
    告刻意將同一筆債務拆解分別起訴，且本件代墊款業已清償
    完畢等語，然為原告所爭執。揆上說明，自應由被告就其所
    辯是否屬實負擔舉證之責。經查：
　⒈兩造除本件糾紛外，尚有原告另以被告訴訟代理人未清償本
    票債務為據，經本院以110年度司票字第709號准予本票裁定
    強制執行，而被告訴訟代理人以本票債務業已清償完竣為由
    訴請確認本票債權不存在，刻經本院以111年度潮簡字第237
    號事件受理在案。又原告另以訴外人恆春農場股份有限公司
    積欠其代墊稅金未返還為由，經本院准予核發110年度司促
    字第12924號支付命令，後恆春農場股份有限公司提出異議
    而由本院以111年度訴字第176號清償債務事件審理在案，業
    如上述，並經調閱上開各民事訴訟、非訟事件卷宗核閱屬實
    。據此可知，本件之被告為張文禎，至上開訴訟之被告則分
    別為被告訴訟代理人張國興或恆春農場股份有限公司，且涉
    訟債務分別係張國興開立予原告之本票，以及原告代恆春農
    場股份有限公司繳納予財政部南區國稅局之營業所得稅款、
    財務罰鍰及積欠屏東縣政府稅務局之房屋稅款與財務罰鍰，
    足見本件與上開其他民事事件之當事人、涉訟標的均不相同
    ，且被告就本件與其他訴訟同屬相同債務乙節並未舉證以實
    其說，是尚難認被告辯稱原告刻意將同一筆債務拆解分別起
    訴，而有重複得利之嫌等語之辯解屬實。此外，本件既係原
    告代被告支付積欠予財政部南區國稅局之營業所得稅款、財
    務罰鍰，經核閱上開財政部南區國稅局稅款及財務罰鍰繳款
    書其上之「納稅義務人或受處分人」欄係記載「張文禎」自
    明，並有被告於105年5月4日書立之切結書及印鑑證明各1份
    （本院110年度司促字第12923號支付命令卷第37至39頁）可
    稽，堪信本件委任事務之委任人確係被告無訛，被告雖辯稱
    本件係被告訴訟代理人及其所經營之恆春農場股份有限公司
    向原告所借債務等情，然為本院上開經調查證據後所為認定
    未符，實難憑採。況且，依被告此部分所辯，乃屬被告、被
    告訴訟代理人或恆春農場股份有限公司間之內部關係，並無
    礙於本件係被告委託原告處理代墊積欠稅款、罰款之事務，
    原告允為處理，兩造間成立委任契約之事實，至為灼然。
　⒉被告另辯稱：其已清償完畢本件債務等語，固提出前揭第一
    商業銀行匯款申請書回條為證。然被告所稱歷次匯款清償之
    時間、金額，均無法與原告歷次代墊之款項相互勾稽，且總
    金額44萬元亦與原告本件訴請之總額533,130元未合，經交
    互勾稽、比對附表一、二自明。況且，該匯款均係由被告訴
    訟代理人之子張福展所匯出，經詳查上述第一商業銀行匯款
    申請書回條，亦查無何「備註（附言）」欄有「代被告清償
    或匯款」之類此記載，復參諸原告就此係表示：此部分匯款
    係抵充被告訴訟代理人所積欠本院111年度潮簡字第237號確
    認本票債權不存在事件之本票借貸利息等語（本院卷第175
    頁），益徵被告辯稱上開匯款係用以清償本件債務等語，已
    陷於真偽未明之窘境，且被告並未提出其他證據證明之，自
    難採為有利於被告之認定。至被告另提出之還款明細表（本
    院卷第187頁），其上並無原告之簽名，業經原告否認其真
    正性，且觀其內容，反類於被告或被告訴訟代理人向原告借
    貸、央請原告代繳稅款之債務證明紀錄文件，是亦難執此即
    認被告業已清償完畢本件債務，併予敘明。
　㈡稱委任者，謂當事人約定，一方委託他方處理事務，他方允
    為處理之契約。受任人因處理委任事務，支出之必要費用，
    委任人應償還之，並付自支出時起之利息。民法第528條、
    第546條第1項分別定有明文。茲本院前已認定兩造間存有委
    任之法律關係，原告並有於如附表一所載各時間支出各該金
    額之必要費用，且被告並未償還原告所支出之代墊費用533,
    130元，依上說明，被告自應返還原告所支出之必要費用及
    給付自支出時起之利息。準此，原告依上開規定訴請被告償
    還必要費用及自支出時起之利息，洵屬有據，應予准許，爰
    判決如主文第1項所示。　　　
六、綜上所述，原告依上開規定提起本訴，為有理由，應予准許
    。
七、本件事證已臻明確，兩造其餘主張陳述及所提之證據，經審
    酌均與本院前揭判斷無影響，毋庸逐一論述。又本件訴訟費
    用額確定為5,840元，命由敗訴之原告負擔，附此敘明。
據上論結，原告之訴為有理由，依民事訴訟法第78條，判決如主
文。
中　　華　　民　　國　　111 　年　　7 　　月　　21　　日
                  民事第三庭  法  官    劉子健
正本係照原本作成。
如對判決上訴，須於判決送達後20日內向本院提出上訴狀，其未
表明上訴理由者，應於提出上訴後20日內向本院補提理由書狀（
均須按他造當事人之人數附繕本）。
如委任律師提起上訴者，應一併繳納上訴審裁判費。
中　　華　　民　　國　　111 　年　　7 　　月　　21　　日
                              書記官    房柏均